【裁判字號】    95,訴,454
【裁判日期】    951031
【裁判案由】    採取土石
【裁判全文】
臺中高等行政法院判決
                                     95年度訴字第00454號
                              .
原      告  甲○○
被      告  苗栗縣政府
代  表  人  乙○○
訴訟代理人  丁○○
上列當事人間因採取土石事件，原告不服經濟部中華民國95年6
月16日經訴字第09506169250號訴願決定，提起行政訴訟，本院
判決如下︰
    主  文
原告之訴駁回。
訴訟費用由原告負擔。
    事  實
一、事實概要：緣原告未經申請許可，擅自僱用丙○○在苗栗縣
    後龍鎮○○○段139-11、140地號山坡地保育區農牧用地採
    取土石，經苗栗縣警察局竹南分局大山派出所員警會同被告
    機關所屬人員於94年11月14日會勘查獲，並以94年11月29日
    南警偵字第0940018902號函報請被告機關依法裁處，被告機
    關乃依土石採取法第3條及第36條規定，以94年12月27府建
    石字第0940149881號函裁處罰鍰新幣（下同）100萬元，並
    限於95年1月15日以前辦理整復及清除其設施，且禁止繼續
    採取土石，並不得將已採取之土石外運之處分。原告不服，
    提起訴願，遭決定駁回，遂提起本件行政訴訟。
二、兩造聲明：
    (一)原告聲明求為判決：訴願決定及原處分均撤銷。
    (二)被告聲明求為判決：駁回原告之訴。
三、兩造之陳述：
    (一)原告主張之理由：
    1.緣原告將其所有坐落苗栗縣後龍鎮○○○段140地號土地
      ，於94年9月15日出租予丙○○，有土地承租契約書為證
      。系爭土地遭開挖約16,200立方公尺之坑洞，非原告所挖
      取，原告將該土地出租丙○○，並不知其盜挖土石，且盜
      挖取鄰地139-11地號土地，該行為為丙○○所為，非原告
      。
    2.原告於94年10月11日將該土地出賣給舅舅吳錦煌後去現場
      才知道系爭土地被丙○○盜採情事，因違反土石採取法係
      處罰行為人而非所有權人，原告受丙○○之詐騙而承認係
      僱傭關係，然非實情，原告是受害人，今說出實情，惟被
      告所為處分罰鍰100萬元及訴願決定，違背前揭事實，實
      有違誤。
    (二)被告答辯之理由：
    1.原告於苗栗縣後龍鎮○○○段139-11、140地號私有山坡
      地保育區農牧用地，未經許可非法盜濫採土石，嚴重影響
      水土保持及毗鄰土地結構安全，並破壞國土保安之情形。
      本案前述行為經苗栗縣警察局竹南分局大山派出所94年11
      月14日於上開地點查獲非法盜濫採土石，經該所警員通知
      土地所有權人到所說明後得知係原告所為，再予通知本案
      原告等相關涉案人，原告始坦承僱工採取土石之情，乃移
      由被告依法裁處，及地主陳訴並提供之資料、照片佐證，
      經被告認定上開事證明確屬實，遂依違反土石採取法第36
      條規定處罰鍰100萬元，並禁止繼續採取土石等行政處分
      ，並以94年12月27日府建石字第0940149881號函知原告在
      案。
    2.原告所述其系爭140地號土地於94年9月15日已將土地承租
      予丙○○，並有土地承租契約書為證，惟原告於警方偵訊
      筆錄及訴願時均未提出，於95年2月27日申明書始向被告
      提出有土地承租契約書乙事，本案如原告出租予丙○○，
      何以於警方偵訊過程中不提出說明及舉證，足證原告係為
      事後卸責之詞。且原告於偵訊筆錄坦承計酬僱用挖土機司
      機丙○○採取土石，且挖土機司機亦供稱係受僱於原告無
      誤，此有警方偵訊筆錄可稽，並為原告所不爭，其違法事
      實足以認定。
    3.綜上，原告所述前後反覆不一，亦無原告所稱處分對象有
      誤之情事，原告未經申請許可，盜濫採土石，違反土石採
      取法第36條規定已甚為明確，故裁處對象並無違誤。本件
      訴訟顯為無理由，請駁回原告之訴。
    理  由
一、按「採取土石，應依本法取得土石採取許可。但下列情形，
    不在此限：一、採取少量土石供自用者。二、實施整地及工
    程就地取材者。三、礦業權者在礦區內採取同一礦床共生之
    土石者。四、因天災事變緊急搶修公共工程所需者。五、政
    府機關辦理重要工程所需者。」、「未經許可採取土石者，
    處新台幣一百萬元以上五百萬元以下罰鍰，直轄市、縣（市
    ）主管機關並得限期令其辦理整復及清除其設施，屆期仍未
    遵行者，按日連續處新台幣十萬元以上一百萬元以下罰鍰至
    遵行為止，並沒入其設施或機具。必要時，得由直轄市、縣
    （市）主管機關代為整復及清除其設施；其費用，由行為人
    負擔。」分別為土石採取法第3條第1項及第36條所明定。
二、本件原告未經許可，僱用丙○○擅自在系爭坐落苗栗縣後龍
    鎮○○○段139-11、140地號山坡地保育區農牧用地採取土
    石，乃依土石採取法第3條及第36條規定，裁處原告罰鍰100
    萬元，並限期辦理整復及清除其設施，且禁止繼續採取土石
    ，並不得將已採取之土石外運之處分。原告不服，循序提起
    行政訴訟，主張其於94年9月15日將坐落苗栗縣後龍鎮○○
    ○段140地號土地出租予丙○○，該土地上遭開挖約16,200
    立方公尺之坑洞，係丙○○所挖取，非其所為，且其並不知
    道丙○○盜挖土石，而違反土石採取法係處罰行為人而非處
    罰所有權人，原告受丙○○之詐騙而承認係僱傭關係，然原
    告並未僱用丙○○，原告是受害人云云。
三、經查，本件原告未經許可，僱請丙○○擅自在系爭山坡地保
    育區農牧用地採取土石，經苗栗縣警察局竹南分局大山派出
    所員警會同被告機關所屬人員於94年11月14日會勘查獲，現
    場留有挖土機一部及推土機一部，違規開挖範圍長寬高約為
    62公尺×10.5公尺×5公尺形成約為3,255立方公尺之坑洞，
    及60公尺×30公尺×9公尺約為16,200立方公尺之坑洞之事
    實，有原告、丙○○、葉吉成之調查筆錄、會勘紀錄表、現
    場照片數幀、地政事務所土地複丈圖及面積計算表附卷可稽
    ，原告違章事實，堪以認定。原告雖主張該地非其所開挖，
    而是丙○○所開挖云云。然原告於94年11月17日在苗栗縣警
    察局竹南分局製作調查筆錄時已自承係其僱用丙○○在系爭
    土地上開挖整地（見本院卷第24頁），而證人丙○○於製作
    調查筆錄時證稱係原告僱其開挖整地（見本院卷第27頁），
    證人即原告之父於製作調查筆錄時亦證稱係原告開挖整地的
    （見本院卷第33頁）。又原告經被告裁處罰鍰100萬元之後
    ，原告不服，提起訴願，其於訴願書（見訴願卷第3頁）亦
    陳明係其實施整地，足見該系爭土地若非其開挖，原告斷無
    於被處罰後仍予承認之理。原告雖於起訴時提出土地承租契
    約書，謂其係將該段140號土地出租予丙○○，並稱系爭土
    地係丙○○所開挖的，惟經本院於審理中通知證人丙○○到
    庭，證人丙○○證述其有向原告承租該筆土地，惟係受僱原
    告實施開挖整地，是原告雖有將該140號土地出租予丙○○
    ，仍不得作為原告有利之證明，其主張系爭土地係丙○○所
    開挖的，自非可採。至於被害人吳錦煌陳稱係葉吉成所開挖
    ，然該地為原告所開挖，已如前述，吳錦煌此部分之陳述，
    尚非可採。次按，土石採取法之立法目的，乃為合理開發土
    石資源，維護自然環境，健全管理制度，防止不當土石採取
    造成相關災害，以達致國家永續發展為目的。系爭土地為特
    定農業區農牧用地，原告既未依法申請而採取土石，足以影
    響水土保持及易造成該山坡地層滑動，破壞國土保持。依土
    石採取法之規定，只要是未經許可採取土石，除有同法第3
    條但書規定之情形外，均屬違法，並不以將砂石外運販賣營
    利或造成水土流失之結果為要件，縱其採取土石並未變賣或
    造成水土流失，對於原告違法採取土石之行為，亦不生影響
    。又原告若是進行整地工作，應只需在系爭土地上就地整平
    即可，亦無將系爭土地開挖成長寬高約為62公尺×10.5公尺
    ×5公尺形成約為3,255立方公尺之坑洞，及60公尺×30公尺
    ×9公尺約為16,200立方公尺之坑洞之必要，顯非同法第3條
    第1項第2款所規定之實施整地及就地取材之行為，且其均未
    經申請許可，其以機械大量採取土石而有違法採取土石之行
    為，已至為明確。綜上所述，原告上開主張，均不足採。從
    而，被告所為裁處原告罰鍰100萬元，並限期辦理整復及清
    除其設施之處分，揆諸首揭法條之規定，核無違誤，訴願決
    定遞予維持，亦無不合，原告仍執前詞訴請撤銷，為無理由
    ，應予駁回。
四、據上論結，本件原告之訴為無理由，依行政訴訟法第195條
    第1項後段、第98條第3項前段，判決如主文。
中    華    民    國    95    年    10    月   31     日
                第二庭審判長法  官  胡  國  棟
                            法  官  林  金  本
                            法  官  林  秋  華
以上正本證明與原本無異。
如不服本判決，應於判決送達後20日內向本院提出上訴書狀，其
未表明上訴理由者，應於提起上訴後20日內向本院提出上訴理由
書（須依對造人數附具繕本）；如於本判決宣示或公告後送達前
提起上訴者，應於判決送達後20日內補提上訴理由書（須附繕本
）。未表明上訴理由者，逕以裁定駁回。
提起上訴應預繳送達用雙掛號郵票390元（34元及5元郵票各10份
)。
中    華    民    國    95    年  11    月    9      日
                            書記官  黃  靜  華


司法院資訊處製作；財團法人民間司法改革基金會備份。
